最高法院刑事判決　　　　　　　　　　　　　　　八十六年度台上字第六六三五號
　　上　訴　人　甲○○
右上訴人因侵占案件，不服台灣高等法院高雄分院中華民國八十五年十一月十八日第
二審判決（八十五年度上訴字第一六一五號，起訴案號：台灣高雄地方法院檢察署八
十四年度偵字第四七二四、六五○四號），提起上訴，本院判決如左：
    主  文
原判決撤銷，發回台灣高等法院高雄分院。
    理  由
本件原判決撤銷第一審關於業務侵占部分科刑判決，改判論處上訴人連續意圖為自己
不法之所有，而侵占對於業務上所持有之物罪刑，固非無見。
惟查：(一)有罪判決書之事實一欄為適用法律之根據，應將法院職權上所認定之犯罪事
實詳為記載，始足為適用法律是否適當之準據。又刑法上所謂連續犯，係指一次即可
成罪之行為，而以概括之犯意，數次反覆為之者而言，故其每次行為應屬可分，須分
別予以認定，然後依刑法第五十六條論以一罪。原判決僅泛指上訴人自民國八十年間
起，基於概括之犯意，向如原判決附表所示汽車之送修者……而將修理費總計新台幣
（下同）九十八萬一千八百十元侵占入己；迨至八十三年十二月間，其不辭而別始被
發覺等情。對於如同上附表所示六十六筆款項究各於何時侵占，並未明白認定，詳為
記載，自有可議。(二)同上附表編號五十九、六十、六十一之車主分別為林宮賓、曾顯
雅及黃建欽（見第一審卷第一九六至二○○頁、第二○六頁），乃原判決於理由內竟
記載如同上附表編號六十一、六十二之車主林宮賓、曾顯雅云云。其認定事實與理由
說明，顯與卷內資料不符，亦有違誤。(三)依上訴人及告訴人所述，同上附表編號六十
五、ＸＺ－三一七九號車屬應由上訴人負責繳納修理費之車子（見高雄市政府警察局
三民第二分局刑事卷宗第四十七、四十八頁、第一審卷第一六一頁背面），而車主劉
見田亦於第一審法院證述：「不敢確定到底有沒有付」（見第一審卷第一八六頁），
此部分似難認上訴人有侵占之不法意圖，原判決併予論處罪刑，自有適用法則不當之
違誤。(四)據中央產物保險公司高雄分公司函稱：同上附表編號六十二、ＸＪ－八二○
一號車非該公司汽車險保戶（見第一審卷第二七五頁）；新光產物保險股份有限公司
函謂：同上附表編號六十三、ＸＴ－八七三○號車，車主陳慶雲部分已結案拒賠處理
（見同上卷第二七二頁），足見上開二部車之修理費保險公司並未理賠，則上訴人究
有無侵占該二部車主所繳修理費，應有傳訊車主查明之必要。原審併予論處罪刑，尚
嫌速斷。(五)同上附表編號三十五、ＸＣ－三五七五號車之修理費據上訴人供稱是保險
公司應理賠的車子（見第一審卷第八十五頁），而告訴人於原審證述：「保險公司開
出之票是有指名公司受款，無法侵占」（見原審卷第五十一頁背面），則上訴人所辯
伊無侵占此部車之修理費，非無審酌餘地，原審未詳予調查，率予判決，難謂無應於
審判期日調查之證據未予調查之違法。(六)同上附表編號十三、十四送修車子之朱啟文
於第一審法院證稱：「除保險公司應付的部分外，其他應由我個人佣金扣，及由客人
交給我的錢，應（由我）轉交的錢，我都已經繳到勝（盛）發修車廠，並非交給張廠
長」（見第一審卷第八十二頁）；同上附表編號二十六至二十九送修車子之莊登貴稱
：「保險部分由保險公司付，現金部分已由佣金扣完付清了」（見第一審卷第八十五
頁背面）。依該二證人供述及參酌上開(五)告訴人之證詞，上訴人似未侵占此部分修理
費，原審未詳調查，遽行判決，亦有未合。(七)上訴人於第一審法院供述：同上附表編
號四十三號車是中央產物保險公司理賠員葉明雄的同學的爸爸車子（見第一審卷第八
十四頁）。上訴人既否認侵占此部車之修理費，而事實上又無不能調查之情形，乃原
判決恝置不論，率行判決，殊有未合。(八)同上附表編號十九、二十、二十一、四十四
、五十、五十一、五十二之車子均未送修，然據上訴人供稱：「（所以會將上開車子
列有修理費）是為了配合公司業務而去調整」（見第一審卷第一五八頁背面），原審
對此辯解未詳細勾稽，明白認定，遽予論處罪刑，自有理由不備之違法。以上或為上
訴意旨所指摘，或為本院得依職權調查之事項，應認原判決有發回更審之原因。又本
件雖係刑事訴訟法第三百七十六條第三款之案件，惟於修正刑事訴訟法施行前，原得
上訴於第三審法院，且已繫屬於法院，依刑事訴訟法施行法第五條第一項規定，仍應
依施行前之法定程序終結之，附此說明。
據上論結，應依刑事訴訟法第三百九十七條、第四百零一條，判決如主文。
中      華      民      國    八十六    年     十一     月     十三     日
                              最高法院刑事第五庭
                                  審判長法官  陳  錫  奎
                                        法官  洪  清  江
                                        法官  吳  昭  瑩
                                        法官  吳  昆  仁
                                        法官  李  伯  道
      右正本證明與原本無異
                                              書  記  官
中      華      民      國    八十六    年     十一     月     十九     日
